---
title: "2019-nCoV扩散：城际传播模型"
author: ""
date: "`r Sys.Date()`"
output: html_document

---

<style type="text/css">
body{ /* Normal  */
      font-size: 16px;
  }
td {  /* Table  */
  font-size: 14px;
}
h1.title {
  font-size: 36px;
  color: DarkRed;
}
h1 { /* Header 1 */
  font-size: 32px;
  color: DarkBlue;
}
h2 { /* Header 2 */
    font-size: 24px;
  color: DarkBlue;
}
h3 { /* Header 3 */
  font-size: 20px;
  font-family: "Times New Roman", Times, serif;
  color: DarkBlue;
}
code.r{ /* Code block */
    font-size: 14px;
}
pre { /* Code block - determines code spacing between lines */
    font-size: 14px;
}
</style>

```{r setup, include = FALSE}
knitr::opts_chunk$set(echo = TRUE, warning = F, message = F)

```

## 事件背景



## 城际传播模型及参数

假设总体感染人数为$N$，城际（例如武汉市外，湖北省外，或者中国境外）报告的病例数量为$X$，而任意居民在城际被检测出感染的概率为$p$，那么
$$
X = p \cdot N
$$
因此，我们可以根据城际报告的案例数，来推测整体感染的人数。

假定武汉市每日人口流出量为$n_{out}$，武汉市常住人口为$n_{total}$，此次病毒的平均潜伏期为$d$，那么
$$
p = \frac{n_{out}}{n_{total}} \cdot d
$$
由此，我们可以得到计算感染总人数的公式：
$$
N = \frac{X}{p} = \frac{X \cdot n_{total}}{n_{out} \cdot d}
$$

我们首先撰写函数，然后计算估计值。

```{r}

# write a function
numofinfectious <- function(x, n.total = 1.1e7, n.out, d = 10) {
    # estimate number of infectious
    n <- x * n.total / n.out / d
    return(n)
}

```

## 城际传播模型：国际传播

截至2018年末，武汉市常住人口1108万，其中城镇常住人口890万，换言之可以取$n_{total} = 11080000$。

按照[MRC Centre for Global Infectious Disease Analysis](http://www.imperial.ac.uk/mrc-global-infectious-disease-analysis/news--wuhan-coronavirus/)给出的参数，截止2020年1月18日为止，境外报告了7例感染者，亦即$X = 7$。武汉国际航班每日出行人数为$n_{out} = 3301$，疾病的平均潜伏日期（潜伏加上诊断时间）为$d = 10$。

```{r}

# calculate the total number of infectious

numofinfectious(x = 7, n.out = 3301)

```

## 城际传播模型：城际传播

类似地，我们可以使用国内交通客流量，从铁路系统流出武汉的人数，配合武汉市外各地的病例数量，来估算总体感染数量。

根据[这一新闻](http://www.whtv.com.cn/p/17571.html)，武汉春运40天预计共发送旅客1500万，大致估计每天40万流出。

湖北省外的确诊人数约130例。

```{r}

# calculate the total number of infectious

numofinfectious(x = 130, n.out = 4e5)

```

这一数据与使用境外出行数据得到的结论偏差很大，这也意味着，湖北省外真实感染人数也许是报告出来的7-10倍。